【裁判字號】    89,苗簡,649
【裁判日期】    900427
【裁判案由】    確認界址
【裁判全文】
臺灣苗栗地方法院民事簡易判決                    八十九年度苗簡字第六四九號
    原      告  丙○○
    訴訟代理人  陳恩民律師
                魏早炳律師
    被      告  丁○○  住苗栗.
                乙○    住苗栗.
    右  一  人
    訴訟代理人  甲○○  住同右.
右當事人間請求確認界址事件，本院判決如左：
    主    文
確認原告所有坐落苗栗縣竹南鎮○○段中大埔小段四八六之四地號土地與被告丁○○
所有坐落同段一四一二地號土地間之界址，為如附圖所示之Ｈ—Ｋ—Ｐ點連接實線。
確認原告所有坐落苗栗縣竹南鎮○○段中大埔小段四八六之四地號、四八六之九地號
土地與被告乙○所有坐落同段四八六之一０地號土地間之界址，為如附圖所示之Ｄ—
Ｃ—Ｂ點連接實線。
訴訟費用由被告各負擔四分之一，餘由原告負擔。
    事實及理由
壹、原告之聲明：如主文所示。
貳、事實摘要：
甲、原告方面：原告所有坐落苗栗縣竹南鎮○○段中大埔小段四八六之四地號土地之
    西北側與被告丁○○所有之同段一四一二地號土地相毗鄰，而原告所有之前開土
    地與同段四八六之九地號二筆土地之東南側則與被告乙○所有之同段四八六之一
    ０地號土地相毗鄰。原告因準備在系爭四八六之四及四八六之九地號二筆土地上
    建築房屋，乃向竹南地政事務所請求派員前往現場鑑界，其鑑界之結果與原告管
    領土地之界址相符，詎訴外人即系爭一四一二地號土地之前所有權人張文財對於
    鑑測結果表示異議，乃向苗栗縣政府申請第二次鑑界，經苗栗縣政府指派頭份地
    政事務所前往鑑界之結果，竟與竹南地政事務所第一次之鑑界結果有明顯不同，
    整筆土地之界址向東側移動約二米之多，致使原告所有之系爭四八六之九地號土
    地東側之界址向東位移於被告乙○所有之房屋牆壁內約二米之處，是兩造就界址
    位置已生紛爭，實有確認兩造界址之必要，爰依法請求確認兩造前開土地之界址
    。
乙、被告方面：被告均主張以地籍圖之經界線為兩造土地間之界址。
參、法院之判斷：
一、原告主張其所有坐落苗栗縣竹南鎮○○段中大埔小段四八六之四地號土地之西北
    側與被告丁○○所有之同段一四一二地號土地相毗鄰，而原告所有之前開土地與
    同段四八六之九地號二筆土地之東南側則與被告乙○所有之同段四八六之一０地
    號土地相毗鄰，惟前開土地間之界址經竹南、頭份地政事務所測量之結果，誤差
    竟達二米多，是兩造就界址位置顯有紛爭，實有確認兩造界址之必要等情，業據
    其提出土地登記謄本、地籍圖謄本及頭份地政事務所函為證，且為被告所不爭，
    自堪信原告之主張為真實。
二、經本院囑託內政部土地測量局（下稱測量局）派員會同到場履勘，並分別就兩造
    指界位置及地籍圖之經界線實施界址之鑑測，經測量局以精密電子測距經緯儀於
    系爭土地附近施測圖根點，經計算檢核閉合後，據為該測區之控制點，用上列儀
    器分別施測系爭土地及附近各界址點，並計算各界址點之坐標輸入電腦，用自動
    繪圖儀展繪於鑑測原圖上（與地籍圖同比例尺：一千二百分之一），然後依據苗
    栗縣竹南地政事務所保管之地籍圖謄繪本案有關土地地籍圖經界線，並與前項成
    果核對檢核後，測定於鑑測原圖上做成鑑定圖，依該鑑定之結果顯示：（一）原
    告所有四八六之四地號土地與被告丁○○所有一四一二號土地間之界址若依原告
    指界即如附圖所示之Ｇ—Ｆ—Ｅ點連接虛線，與被告丁○○指界即如附圖所示Ｈ
    —Ｋ—Ｐ點連接實線分別為兩造系爭土地之界址，則兩造所有系爭土地之登記簿
    面積、依兩造指界所計算之面積，及依地籍圖所計算之面積各如附圖之面積分析
    表所載。（二）另原告所有四八六之四、四八六之九地號土地與被告乙○所有四
    八六之十地號土地間之界址，兩造均主張以地籍圖之經界線指界，據此兩造所有
    系爭土地之登記簿面積與依地籍圖所計算之面積亦如面積分析表所示，此有內政
    部土地測量局鑑定書及鑑定圖附卷可憑，是依該鑑定圖所示，如以地籍圖之經界
    線為兩造系爭土地之界址，則兩造系爭土地之面積與依地籍圖所計算之面積均相
    符，惟與土地登記簿所載面積略有差異。又查該面積分析表所載「依地籍圖計算
    面積」係本案鑑測時依據苗栗縣竹南地政事務所保管之地籍圖，經描繪後以坐標
    讀取儀計算之面積，「登記簿面積」則指地政事務所保管之土地登記簿上所載之
    面積，有土地測量局前開鑑定書說明第四項可參。按土地登記簿所載之土地面積
    ，係先確定土地之界址點或土地長寬等項後再行測算，故其土地面積之求出，係
    以先確定土地之經界線為前提，並非先分配土地面積後，再以取足土地面積之可
    能界線而定其經界線，因此，在地籍圖線與土地登記簿所載土地面積不相符合時
    ，若無其他足資證明地籍圖線、土地登記簿所載面積係屬錯誤之證據，且亦無其
    他足資證明相關土地經界所在之證據時，則以地籍圖線作為相關土地之經界線，
    應較為適當。查兩造既未提出足資證明系爭土地之地籍圖經界線有何錯誤之證據
    ，並均同意以地籍圖之經界線為系爭土地之界址，從而，本院認原告所有四八六
    之四地號土地與被告丁○○所有一四一二地號土地以如附圖所示之Ｈ—Ｋ—Ｐ點
    連接實線，原告所有四八六之四、四八六之九地號土地與被告乙○所有四八六之
    一０地號土地以如附圖所示之Ｄ—Ｃ—Ｂ點連接實線為兩造系爭土地間之界址，
    最能符合兩造之利益，爰定系爭土地間之界址如主文第一、二項所示。
三、按確認界址之訴，核其性質，兩造本可互換地位，則原告提起本訴雖於法有據，
    然被告之應訴又係法律規定所必然，其進行訴訟自為伸張或防禦權利所必要，應
    由兩造平均分擔該部分之訴訟費用較為公平，爰依職權判決如主文第三項所示。
四、據上論結，本件原告之訴為有理由，依民事訴訟法第四百三十六條第二項、第七
    十八條、第八十一條第二款、第八十五條第一項，判決如主文。
中      華      民      國    九十      年      四      月    二十七    日
                                  臺灣苗栗地方法院苗栗簡易庭
~B法      官  曾明玉
右為正本係照原本作成。
如對本判決上訴，須於判決送達後廿日內向本院提出上訴狀。
~B法院書記官  陳振和
中      華      民      國    九十      年      四      月    二十七    日


司法院資訊處製作；財團法人民間司法改革基金會備份。
